【裁判字號】    94,簡,941
【裁判日期】    950412
【裁判案由】    償還公費
【裁判全文】
臺北高等行政法院判決
                                       94年度簡字第941號
原      告  陸軍通信電子資訊學校
代  表  人  甲○○
訴訟代理人  丁○○
送達代收人  乙○○
被      告  丙○○
訴訟代理人  田鴻鈞律師
上列當事人間因償還公費事件，原告提起行政訴訟，本院判決如
下：
    主  文
原告之訴駁回。
訴訟費用由原告負擔。
    事  實
一、事實概要：
    被告原係原告技常班第31期招生入學之學生，因故經原告於
    民國78年1月28日以78億值字第223 號函核定開除被告學籍
    。原告依國軍各軍事學校退學開除學生賠償費用辦法第2條
    、第3 條規定，認被告應賠償原告在校期間之各項費用等合
    計為新台幣（下同）78,879元，被告迄今尚未繳納，遂依一
    般給付之訴，向本院提起行政訴訟。
二、兩造聲明：
  (一)原告聲明：
   1.被告應給付原告78,879元。
   2.訴訟費用由被告負擔。
  (二)被告聲明求為判決：
   1.駁回原告之訴。
   2.訴訟費用由原告負擔。
三、兩造之爭點：原告向被告請求賠償在校期間各項費用，是否
    合法有據？
  (一)原告主張之理由：
    被告係依原告技常班第31期招生簡章入學之學生，因嚴重違
    反原告學員生管理手冊相關規定，被告屬於意志不堅被退學
    ，致原告於78年1 月14日以（78）作君第081 號函開除被告
    學籍，並於78年1 月25日生效，當時的函文有通知被告。又
    按前揭招生簡章之規定，在校受訓期間如因故退學或開除學
    籍者，須依國軍各軍事學校退學開除學生賠償費用辦法第2
    條、第3 條規定賠償，故被告應賠償金額為78,879元整。再
    者，被告家長立有保證書乙紙，連帶保證於接獲開除命令後
    一週內賠償完畢，惟迄今屢經催索，其均置之不理。另原告
    亦曾於87年1 月2 日與91年11月11日分別發存證信函給被告
    通知賠償在校費用，但被告均沒有收到被退回。其他沒有證
    據資料證明有向被告請求在校費用。因原告仍未獲支付，故
    實有督促其全部履行之必要。又從被告被開除學籍到起訴已
    超過15年不爭執。綜上，被告應如數清償本息，並負擔督促
    程序費用。
  (二)被告主張之理由：
   1.原告於77年間至被告就讀之國中招生，被告曾云若因病或
     家貧等，且學生無過失而為校方退學時，無需賠償，絕對
     讓學生退學。被告當時是腿斷了不適合服役，並非意志不
     堅。嗣至78年1 月間，原告主動以被告患有精神病而要求
     被告退學，即著令家長領回，對原告於78年1 月25日開除
     被告學籍不爭執，惟至今業已17年之久，期間被告除僅收
     到一封存證函外，並未受催討，現原告竟忽而請求損害賠
     償，顯違誠信及被告無過失而無需賠償之原則。又即便被
     告意志不堅，被告的父親也為退役軍人，即使被退學也不
     須賠償。
   2.退而言之，縱原告主張有理由，惟自78年1月14日至今業已
     17年之久，莫論2年、5年之短期時效，即令係15年之長期
     時效，亦已超過，況本件法定時效為5 年，故原告請求權
     業已罹於時效，被告依法拒絕賠償。
   3.此外，被告家長保證書並非被告家長任卓如之筆跡，請本
     院核對原告所寄予被告之信封，其上所載之「任卓如」三
     字，竟與保證書上「任卓如」三字完全相同，自足證明原
     告係偽造前開保證書。又被告暫時保留對原告之刑事告訴
     權。
    理  由
一、按行政機關基於其法定職權，為達特定之行政上目的，於不
    違反法律規定之前提下，得與人民約定提供某種給付，並使
    接受給付者負合理之負擔或其他公法上對待給付之義務，而
    成立行政契約關係。依被告入學時國軍各軍事學校退學開除
    學生賠償費用辦法第1 條規定，國軍各軍事學校（院班）招
    考之學生報到入學後，經退學或開除學籍者，應賠償在校期
    間費用，被告依技常班第31期招生簡章入學之學生，而招生
    簡章亦訂明在校受訓期間如因故退學或開除學籍者，須依國
    軍各軍事學校退學開除學生賠償費用辦法內規定賠償。上開
    辦法之規定，已成為兩造間所訂契約之內容，其性質係屬行
    政契約（司法院大法官會議釋字第348 號解釋參照），與一
    般私法契約有別。
二、次按，時效制度不僅與人民權利義務有重大關係，且其目的
    在於尊重既存之事實狀態，及維持法律秩序之安定，與公益
    有關，須逕由法律明定，自不得授權行政機關衡情以命令訂
    定或由行政機關依職權以命令訂之，有司法院釋字第474 號
    解釋可資參照。而行政程序法第131 條雖規定，公法上之請
    求權，除法律有特別規定外，因5 年間不行使而消滅，但行
    政程序法係於90年1 月1 日施行，本件被告係經原告78年1
    月28日78億值字第223 號函核定被告開除學籍，並於78年1
    月25日生效，有該函文在卷可憑。當時行政程序法尚未施行
    ，並無上開行政程序法第131 條之適用。故本件公法請求權
    在當時法律未有明文情形，仍應類推適用民法第125 條所定
    ：「請求權因十五年間不行使而消滅」之規定。再查，原告
    係於94年11月8 日向本院提起本件訴訟，則自原告78年1 月
    25 日 被開除學籍後，至原告提起本件訴訟請求賠償受訓期
    間費用已超過15年，原告亦在庭陳明雖在87年1 月2 日與91
    年11 月11 日分別發存證信函給被告通知賠償在校費用，但
    被告均沒有收到被退回，其他沒有證據資料證明有向被告請
    求在校費用（95年3 月24日準備程序筆錄參照）。縱然原告
    曾向被告請求，但未於請求後6 個月內起訴，仍視為時效不
    中斷（民法第130 條參照）。因此，亦無時效中斷之問題。
    被告據此主張時效抗辯，核屬有據。
三、本件原告之請求權既因罹於時效而消滅，原告主張被告應付
    原告78,879元，即無理由，應予駁回。兩造其餘攻擊防禦方
    法因與判決結果已不生影響，爰不一一加以論述。又本件訴
    訟標的金額未逾20萬元，為適用簡易程序事件，本判決爰不
    經言詞辯論為之，均併此明。
據上論結，本件原告之訴為無理由，爰依行政訴訟法第233條、
第98條第3項前段，判決如主文。
中    華    民    國    95    年     4    月   12     日
                              第三庭法  官  陳國成
上為正本係照原本作成。
本件以訴訟事件所涉及之法律見解具有原則性者為限，始得於本
判決送達後20日內向本院提出上訴狀並表明上訴理由，如已於本
判決宣示後送達前提起上訴者，應於判決送達後20日內補具上訴
理由（均按他造人數附繕本），且經最高行政法院許可後方得上
訴。
中    華    民    國    95    年     4    月   17     日
                                    書記官  王英傑


司法院資訊處製作；財團法人民間司法改革基金會備份。
